【裁判字號】    94,訴,2844
【裁判日期】    950323
【裁判案由】    債務人異議之訴
【裁判全文】
臺灣臺中地方法院民事判決  94年度訴字第2844號
    原      告  甲○○○
    訴訟代理人  徐盛國律師
    被      告  乙○○
上列當事人間債務人異議之訴事件，本院於民國95年3月9日言詞
辯論終結，判決如下：
    主      文
本院84年度執子字第4588號債權憑證即本院94年度執字第52331號
強制執行程序之執行名義不得執行。
訴訟費用由被告負擔。
    事實及理由
甲、程序方面
壹、按言詞辯論期日，當事人之一造不到場者，得依到場當事人
    之聲請，由其一造辯論而為判決，民事訴訟法第385條第1項
    前段定有明文。
貳、查被告經合法通知，而未於言詞辯論期日到場，且核無民事
    訴訟法第386條各款所列情形，爰依原告之聲請，由其一造
    辯論而為判決。
乙、實體方面
壹、原告主張：一、被告於民國（下同）94年11月22日，持本院
    84年度執子字第4588號債權憑證對原告之財產聲請強制執行
    ，而經本院民事執行處以94年度執字第52331號受理在案。
    二、前開84年度執子字第4588號債權憑證，其原始之執行名
    義為本院79年度促字第4059號支付命令與確定證明書，而被
    告於當時，係以票款請求權為訴訟標的聲請核發前開支付命
    令，故被告對為系爭本票背書人之原告行使追索權，依票據
    法第22條第2項之規定，其消滅時效期間為1年。前開支付命
    令與確定證明書雖與確定判決有同一效力，然依民法第137
    條之規定，前開消滅時效期間延長為5年。則被告於84年6月
    17日收受本院所核發之前開84年度執子字第4588號債權憑證
    ，即應於5年內聲請強制執行。然被告並未為之，則前開請
    求權已於89年間即已罹於前開5年之消滅時效期間。然被告
    竟仍於94年11月22日，持本院84年度執子字第4588號債權憑
    證對原告之財產聲請強制執行，原告自得依強制執行法第14
    條第1項之規定，請求撤銷對原告之強制執行程序，且被告
    不得持前開執行名義對原告財產強制執行等語。並聲明：（
    一）本院94年度執字第52331號強制執行事件中，對原告所
    為之強制執行程序，應予撤銷。（二）被告不得執本院79年
    度促字第4059號支付命令與確定證明書、84年度執子字第45
    88號債權憑證對原告為強制執行。（三）訴訟費用由被告負
    擔。
貳、被告則未於言詞辯論期日到場，亦未提出書狀為聲明或陳述
    。
參、得心證之理由
一、按民事訴訟法第280條第3項規定，當事人對於他造主張之事
    實，已於相當時期受合法之通知，而於言詞辯論期日不到場
    ，亦未提出準備書狀爭執者，準用第1項之規定，亦即視同
    自認原告主張之事實。查本件被告既於相當時期經合法通知
    ，而未於言詞辯論期日到場，亦未提出書狀作何聲明或陳述
    以為爭執，依前開說明，自視同自認原告主張之前開事實；
    況原告主張之事實，業據其提出本院79年度促字第4059號支
    付命令與確定證明書、84年度執子字第4588號債權憑證、民
    事聲請狀影本為證，並經本院調取本院77年度全字第1026號
    、79年度全字第606號、79年度民執全字第476號、77年度執
    全字第748號、94年度執字第52331號卷，核閱無誤，自堪信
    為真實。
二、次按執行名義成立後，如有消滅或妨礙債權人請求之事由發
    生，債務人得於強制執行程序終結前，向執行法院對於債權
    人提起異議之訴；如以裁判為執行名義時，其為異議原因之
    事實發生在前訴訟言詞辯論終結後者，亦得主張之，強制執
    行法第14條第1項定有明文。第按所謂消滅債權人請求之事
    由，係指足以使執行名義之請求權及執行力消滅之原因事實
    ，例如清償、提存、抵銷、免除、混同、更改、解除條件成
    就、契約解除或行使撤銷權、債權讓與、債務承擔、和解契
    約之成立或類此之情形，始足當之；至所謂妨礙債權人請求
    之事由，則係指使依執行名義所明之給付，罹於不能行使之
    障礙而言，例如同意延期清償、債務人行使同時履行抗辯權
    、消滅時效完成（有學者認係消滅債權人請求之事由，然消
    滅時效完成，並非請求權之消滅而係抗辯權之產生，故認屬
    妨礙債權人請求之事由為宜）等事由。另按請求權，因15年
    間不行使而消滅，但法律所定期間較短者，依其規定；而利
    息債權，其各期給付請求權，因5年間不行使而消滅，民法
    第125條、第126條分別定有明文。又按消滅時效因開始執行
    行為或聲請強制執行而中斷；時效中斷者，自中斷之事由終
    止時，重行起算，民法第129條第2項第5款及第137條第1項
    分別定有明文。且執行法院依強制執行法第27條第2項發給
    憑證交債權人收執時，執行行為即為終結；凡因開始執行行
    為中斷之時效，由此重行起算。惟消滅時效完成後，如債權
    人依原執行名義或債權憑證聲請法院再行強制執行時，亦不
    生中斷時效或中斷事由終止重行起算時效之問題，債務人自
    非不得對之提起債務人異議之訴，以排除該執行名義之執行
    （最高法院89年度台上字第1623號判決參照）。查：
（一）被告持前開執行名義對原告所有不動產實施查封，然尚未
      實施拍賣，業經本院調取前開民事執行卷宗核閱無誤，則
      系爭強制執行程序尚未終結，原告若有消滅或妨礙債權人
      即本件被告請求之事由，自仍得提起本件債務人異議之訴
      ，合先敘明。
（二）被告係以票款請求權為訴訟標的聲請核發前開支付命令，
      業如前述；故被告對為系爭本票背書人之原告行使追索權
      ，依票據法第22條第2項之規定，其消滅時效期間為1年。
      被告雖曾持前開支付命令與確定證明書聲請對原告財產聲
      請強制執行，嗣經本院於84年6月17日核發前開84年度執
      子字第4588號債權憑證，亦如前述；然依民法第137條之
      規定，前開消滅時效期間亦僅延長為5年，亦即被告於收
      受本院前開84年度執子字第4588號債權憑證，即應於5年
      內聲請對原告財產強制執行。故系爭追索權、利息，最遲
      於89年間即已分別罹於15年或5年之消滅時效期間，應可
      認定。
（三）然被告於94年11月22日始持前開84年度執子字第4588號債
      權憑證為執行名義，向本院民事執行處聲請對原告之財產
      強制執行，亦經本院調取前開民事執行卷宗核閱無誤，亦
      堪信為真實。從而，本件原告即債務人以系爭請求權消滅
      時效完成即有消滅或妨礙債權人即本件被告請求之事由，
      而提起本件債務人異議之訴，以排除系爭執行名義之強制
      執行，自屬有據。
（四）又債務人異議之訴，係以排除執行名義之執行力為目的，
      故其訴之聲明須請求判決宣告不許就執行名義為強制執行
      ，始能達此目的，至於已為執行之執行程序之撤銷，則為
      宣告不許強制執行之當然效果，無須求為判決，法院亦無
      須宣告執行處分之撤銷（臺灣高等法院暨所屬法院91年法
      律座談會研討結果可供參考）。從而，本院就本件有理由
      之債務人異議之訴，僅宣示系爭執行名義不得執行已足，
      自無須宣告系爭強制執行程序中執行處分之撤銷，附此敘
      明。
三、綜上所述，系爭強制執行程序之請求權既已罹於消滅時效期
    間，並經原告據為抗辯，則原告以系爭請求權消滅時效完成
    即有妨礙債權人即被告請求之事由，而提起本件債務人異議
    之訴，以排除系爭執行名義（本院84年度執子字第4588號債
    權憑證即本院79年度促字第4059號支付命令與確定證明書）
    之強制執行，自有理由，應予准許。
四、本件事證已臻明確，兩造所為之其他主張，陳述並所提之證
    據，經審酌後，認均與本件之結論無礙，不再一一論述，併
    予敘明。
丙、訴訟費用負擔之依據：民事訴訟法第78條。
中    華    民    國    95    年    3     月    23    日
                  民事第三庭    法  官  陳卿和
正本係照原本作成。
如對本判決上訴，須於判決送達後20日內向本院提出上訴狀。
中    華    民    國    95    年    3     月    23    日
                                書記官


司法院資訊處製作；財團法人民間司法改革基金會備份。
